臺灣高等法院臺南分院刑事判決
109年度上易字第686號
上  訴  人  臺灣臺南地方檢察署檢察官
被      告  林旻彥




上列上訴人因被告毒品危害防制條例案件，不服臺灣臺南地方法
院109年度易字第1012號中華民國109年10月27日第一審判決（起
訴案號：臺灣臺南地方檢察署109年度毒偵字第1892號），提起
上訴，本院判決如下：
    主  文
原判決撤銷。
林旻彥公訴不受理。
    理  由
一、公訴意旨略以：被告林旻彥基於施用第二級毒品甲基安非他
    命之犯意，於民國109年3月12日9時20分許往前回溯96小時
    內某時，在其臺南市○○區○○里000號居所，以將甲基安非他
    命放入玻璃球後用火燒烤吸食產生之煙霧之方式，施用甲基
    安非他命1次。嗣於109年3月12日9時20分許，在臺灣臺南地
    方檢察署觀護人室接受採尿送驗，結果呈安非他命、甲基安
    非他命陽性反應，因而查獲上情。因認被告涉犯毒品危害防
    制條例第10條第2項之施用第二級毒品罪嫌等語。
二、按起訴之程序違背規定者，應諭知不受理之判決，並得不經
    言詞辯論為之，刑事訴訟法第303條第1款、第307條分別定
    有明文。上開規定於第二審之審判，亦有準用，同法第364
    條復規定甚明。次按毒品危害防制條例第20條第3項於109年
    1月15日經總統公布修正，並於同年7月15日生效施行，其規
    定犯第10條之罪於觀察、勒戒或強制戒治執行完畢釋放後，
    3年後再犯第10條之罪者，適用本條前2項之規定。上開所謂
    「3年後再犯」，只要本次再犯（不論修正施行前、後）距
    最近1次觀察、勒戒或強制戒治執行完畢釋放，已逾3年者，
    即該當之，不因其間有無犯第10條之罪經起訴、判刑或執行
    而受影響（最高法院109年度台上字第3826號判決意旨參照
    ）。又按附命完成戒癮治療之緩起訴處分（下稱附命緩起訴
    處分），係以「戒癮治療」為核心治療方式，並得取代觀察
    、勒戒等處遇，期能完全戒除被告之毒癮，則被告在戒癮治
    療完成前，仍難謂得與觀察、勒戒等處遇已執行完畢等同視
    之（最高法院109年度台上大字第3536號裁定意旨暨提案裁
    定肯定說參照）。是以，被告前因施用毒品犯行經檢察官為
    附命緩起訴處分，然因未能完成戒癮治療，而經撤銷緩起訴
    處分，無從視同已經觀察、勒戒執行完畢，則被告如距最近
    1次觀察、勒戒執行完畢3年後再犯施用毒品犯行，依前開最
    高法院裁定之說明，檢察官應先聲請法院裁定將被告送勒戒
    處所觀察、勒戒。
三、經查：
　㈠被告於109年3月12日9時20分許往前回溯96小時內某時，在上
    揭居所，以前開方式，施用第二級毒品甲基安非他命1次，
    業據被告坦承不諱，並有臺灣臺南地方檢察署施用毒品犯尿
    液檢體監管紀錄表、台灣檢驗科技股份有限公司109年3月30
    日濫用藥物檢驗報告各1份附卷可稽。足徵被告任意性自白
    與事實相符，應堪採信，被告確於前揭時間、地點，施用第
    二級毒品甲基安非他命之犯行甚明。
　㈡本件被告所涉施用第二級毒品案件，經臺灣臺南地方檢察署
    檢察官於109年8月26日偵查終結並起訴，於109年9月2日繫
    屬於原審法院，此有臺灣臺南地方檢察署109年9月2日南檢
    文問109毒偵1892字第1099057407號函上所蓋原審法院收狀
    日期戳印暨檢附之起訴書在卷可考，則依上開規定，本件被
    告涉嫌毒品危害防制條例第10條第2項之施用第二級毒品案
    件，應依修正後毒品危害防制條例規定處理。而被告前因施
    用毒品案件，經原審法院以97年度毒聲字第51號裁定送觀察
    、勒戒後，認無繼續施用毒品傾向，於97年6月9日執行完畢
    出所，並經臺灣臺南地方檢察署檢察官以96年度毒偵字第34
    83號為不起訴處分確定，有臺灣高等法院被告前案紀錄表在
    卷可按。從而，本案被告施用第二級毒品行為時（即109年3
    月12日9時20分許往前回溯96小時內某時），距其前案（最
    近1次）觀察勒戒執行完畢釋放，已逾3年。至被告雖於105
    年間因施用毒品行為，經臺灣雲林地方檢察署檢察官以105
    年度毒偵字第56號為附命緩起訴處分確定；又於108年間因
    施用毒品行為，經臺灣臺南地方檢察署檢察官以108年度毒
    偵字第356號為附命緩起訴處分確定，然上開2次附命緩起訴
    處分，被告均未能完成戒癮治療，經臺灣雲林地方檢察署檢
    察官以106年度撤緩字第56號、臺灣臺南地方檢察署檢察官
    以109年度撤緩字第317號撤銷原緩起訴處分確定等情，有該
    等緩起訴處分書、撤銷緩起訴處分書、臺灣高等法院被告前
    案紀錄表在卷可憑，依前揭說明，無從視同已經觀察、勒戒
    執行完畢，應仍依修正後毒品危害防制條例第20條第3項規
    定適用觀察、勒戒程序。綜據上述，檢察官應按修正後毒品
    危害防制條例第35條之1第1款規定，依修正後毒品危害防制
    條例第20條第3項規定處理，亦即應為觀察、勒戒之聲請，
    而非逕予起訴。
　㈢綜上所述，本件檢察官就被告施用第二級毒品之犯行逕行起
    訴，其起訴之程序違背規定，應諭知公訴不受理之判決。
四、原審未予適用新法，而為被告有罪之實體判決，自有未合。
    檢察官上訴意旨以本案應依新修正之毒品危害防制條例第20
    條第3項之規定聲請觀察、勒戒為由，指摘原判決不當，為
    有理由，應由本院將原判決予以撤銷，並依首開規定，改判
    諭知本件公訴不受理，且不經言詞辯論為之。
據上論斷，應依刑事訴訟法第369條第1項前段、第364條、第303
條第1款、第307條，判決如主文。
中　　華　　民　　國　　109 　年　　12　　月　　29　　日
                  刑事第三庭    審判長法　官  陳連發
                                      法　官  何秀燕
                                      法　官  洪榮家
以上正本證明與原本無異。
不得上訴。
　　　　　　　　　　　　　　　　　　　書記官  郭馥萱
中　　華　　民　　國　　109 　年　　12　　月　　29　　日